# 请各位版主指教：收入确认—总额 Vs 净额

提问人：lostcity 时间：2010-03-01 17:38:29
现有A公司（主要OEM业务）与其客户B公司签订购买与销售合同（B&S Contract）。合同约定A公司根据据B公司所下订单从B公司处采购专用物料，以组装成品。同时，组装完成后的成品出售给B公司。该合同中有如下几个重要约定： 1 ） A公司根据B公司提供的销售预测向B采购相应数量的物料； 2 ） B公司对于因销售预测不准确而导致A公司材料呆滞与其他超额费用负负责；对于因A公司自身原因造成的多余物料，A公司可以选择与B公司协商，出售给B公司，或出售给第三方或直接报废； 3 ）当物料交到A公司指定的交货地点后发生的灭失和损坏由A公司负责，在此之前的货物灭失与损坏由B公司负责；当产成品交到B公司指定的交货地点后发生的灭失和损坏由B公司负责在此之前的货物灭失与损坏由A公司负责； 4 ）如因工程或技术变更，或因技术进步、设计改进、原材料价格变动、市场行情等原因使产品的成本变化，或因双方的合作规模的扩大和持续，双方可随时重新协商价格。 实际中，B公司提供的材料占据整个产成品价格90%以上，A公司主要负责人工组装及投入部分辅料，产品毛利率为2%。 且A从B采购材料及向B销售产成品，均开具增值税发票。应收账款与应付账款均分别支付，而非以两者净额支付。
请教： 1 ） A公司应该如何确认该合同相关收入：该合同应该看作是一个加工合同，仅确认加工费收入？或按照包含所采购专用材料的产成品价格确认收入？
[ 本帖最后由 lostcity 于 2010-3-1 17:43 编辑 ]

回答人：chenyiwei
回复 楼主 lostcity 的帖子这个问题需要借鉴IAS18在 2009 年的最新修订（附录第 21 段）和美国EITF 99-19中的相关指引来回答。两者的基本原则是一致的。IAS18附录第 21 段的译文如下：
21 ．确定企业在交易中的地位是委托人还是代理人 本准则指出：“在代理关系中，经济利益的总流入包括了代委托人收取的款项，这部分流入并不引起企业权益的增加，因此代委托人收取的款项也不是收入，收入只限于佣金的金额”。在确定企业在交易中所处的地位是否为代理人时，需要综合考虑所有事实和因素，作出适当的职业判断。 如果企业承担了与货物销售或劳务提供相关的重大风险和报酬，则其应当认定为委托方。表明企业处于委托方地位的特征包括： （ 1 ）根据所签订的合同条款，企业是首要的义务人，负有向顾客提供商品或服务或者履行订单的首要责任，例如有责任确保所提供的商品或服务可以被顾客或用户接受。 （ 2 ）在顾客下订单之前和之后，以及在运输途中，或者在货物退回时，企业均承担了一般存货风险。 （ 3 ）企业具有定价自由权，该自由权可以是直接的也可以是间接的，例如通过提供额外的产品或服务。 （ 4 ）企业就其应向客户收取的款项，承担了源自客户的信用风险。 如果企业并未承担与货物销售或劳务提供相关的重大风险和报酬，则其应当认定为代理人。表明企业处于代理人地位的一项特征是：企业在交易中赚取的报酬是事先确定的，或者是按交易笔数和固定的金额标准计算，或者是就向客户收取的款项按确定比例计算。
在你说的案例中，最关键的一点就是：B公司提供的原材料的所有权上的主要风险和报酬（包括价格变动风险、残次冷背风险等）在加工期间是否一直由B公司负有，而从未转移到A公司。这需要对双方签订的协议进行进一步的分析，可以进一步从以下角度考虑：
1 、原材料采购和成品的交付是否逐笔对应，每一批成品的销售价格等于对应的原材料采购价格，加上对加工费的补偿对价加以确定，而不是按照成品交付时该成品的市场价格确定，因而A公司从交易中最终获益的金额与原材料或产成品的市场价格波动状况无关，仅就其所提供的加工劳务享有收益和承担风险； 2 、A公司使用从B公司采购的原材料加工的成品，是否B公司有义务按照双方约定价格全部收购，不得拒绝； 3 、如果原材料积压，根据合同条款退回B公司、出售给第三方或者报废时，B公司是否向A公司提供价格保护，即确保A公司对这些原材料的可变现价值不低于最初从B公司的采购价； 4 、虽然目前采购和销售款项逐笔结清，没有净额结算，但合同是否赋予A公司在必要时（例如当B公司的信用状况恶化时），以应收款抵顶相应应付款的权利，从而保护其不受B公司的信用风险的影响。